【裁判字號】    89,易緝,81
【裁判日期】    900427
【裁判案由】    詐欺
【裁判全文】
臺灣屏東地方法院刑事判決                          八十九年度易緝字第八一號
    公  訴  人  臺灣屏東地方法院檢察署檢察官
    被      告  乙○○
    被      告  丙○○
    共      同
    選任辯護人  林樹根律師
                邱麗妃律師
                莊雯琇律師
右列被告因詐欺案件，經檢察官提起公訴（八十七年度偵字第八一一八號），本院判
決如左：
    主  文
乙○○、丙○○均無罪。
    理  由
一、公訴意旨如起訴書略以：被告乙○○係設於高雄市○○○路二一號十樓二室中聯
    金屬股份有限公司（以下簡稱中聯公司）之負責人，另被告丙○○係其妻，該公
    司於屏東縣長治鄉繁華村設有木材、木芯板之製造工廠，該二人明知其公司資力
    不佳陷於困難，已無法購得木板原料，竟意圖為自己不法之所有，於八十七年三
    月六日，該二人至屏東縣麟洛鄉○○路裕振巷六七號，向原告訛稱其資力雄厚，
    在高雄市設有貿易公司，在高雄縣岡山鎮亦擁有數千坪土地及廠房，在楠梓區有
    房屋，而木芯板市場銷售不惡，欲將台灣區市場委由原告代理，原告不疑有詐，
    遂與其相約先供應十台Ａ級木芯板，價值四百五十六萬元，並即簽發票號000
    0000號至0000000號，面額各九十一萬二千元豹台灣中小企業銀行支
    票共五張予被告夫婦收執，俟上述前三張支票於八十七年四月八日兌現後，被告
    二人竟以無市場為由，拒絕供應木芯板，原告深覺情況有異，乃適時阻止被告二
    人提領八十七年四月十五日到期之後二張支票。另被告二人續掩其資力欠佳之困
    難，於八十七年三月十三日，以其向銀行融通資金尚未核下為由，至原告住處向
    其調借現金三百萬元週轉，約定一個月後償還，原告亦不疑有詐，悉數交付該款
    ，詎屆期被告二人仍未返還，且事後逃逸無蹤，原告始知受騙，致全部受有五百
    七十三萬六千元之損害。因認被告二人共同涉有刑法第三百三十九條第一項之詐
    欺罪嫌等語。
二、按犯罪事實應依證據認定之，無證據不得推定其犯罪事實，刑事訴訟法第一百五
    十四條定有明文；又詐欺取財罪之成立，須行為人意圖不法所有，施以詐術使人
    陷於錯誤而為財產之交付始克當之，此觀之刑法第三百三十九條第一項之規定自
    明。訊據被告乙○○、丙○○，均堅決否認有何詐欺犯行，辯稱告訴人自八十六
    、八十七年間開始即向被告乙○○所經營之中聯公司購買木芯板，告訴人所稱八
    十七年三月六日預付十台木芯板之價款支票四百五十六萬元，中聯公司已於八十
    七年三月九日交貨一台，之後，中聯公司結束營業前，曾再交貨一台予告訴人，
    至於該三百萬元之借貸，係被告乙○○因中聯公司週轉需要，於八十七年二月初
    向告訴人借款三百萬元，雙方約定月息二分，一個月後清償，因此，中聯公司於
    八十七年三月十日即以利息六萬六千元，加上本金三百萬元簽發支票清償告訴人
    ，之後，因告訴人尚不需用此筆款項，乃於八十七年三月十三日再將此筆三百萬
    元款項借與中聯公司週轉；後因原料來源地區印尼發生金融風暴，原料成本上漲
    ，成品價格下跌，中聯公司虧損累累，自八十七年四月十二日開始退票，並於八
    十七年五月八日遭拒絕往來，被告乙○○向告訴人借款及預收貨款，均係正常商
    業行為，殊無施用詐術可言，而被告丙○○係家庭主婦，並未參與中聯公司之經
    營，僅係偶而到中聯公司看看，亦無共同詐騙之行為等語。
三、經查：（一）中聯公司自八十七年一月初開始至同年三月初止，即多次出貨給告
    訴人，此有中聯公司內銷品記錄一紙附卷可稽，而證人即前中聯公司工廠會計甲○○亦到庭結證稱知道告訴人是公司的客戶，證人亦曾經手過告訴人與公司往來
    的生意數筆等語，雖告訴人供稱該內銷品紀錄係告訴人介紹客戶予中聯公司之出
    貨紀錄，與後來告訴人給被告十台貨的錢無關，然不論該出貨紀錄是出貨予告訴
    人或出貨予告訴人介紹之客戶，證人甲○○既稱知道告訴人係中聯公司之客戶，
    顯見該貨應係由告訴人出面所訂購，因此告訴人與中聯公司在該公司倒閉數月前
    即有數次之交易行為，應可認定；（二）被告乙○○雖承認有向告訴人借款三百
    萬元未還，但是告訴人亦自承被告之前曾向告訴人借過一筆一百多萬元之款項，
    可見被告與告訴人之金錢往來亦非僅此一次；（三）告訴人又供稱：「據我太太
    告訴我，工廠倒閉後，被告打電話給我太太，叫我太太去工廠出貨」，此與證人
    甲○○供稱中聯公司倒閉前，有出一車的貨給告訴人一節相符，至告訴人雖堅稱
    到工廠後雖有一個倉庫的貨未被海關查封，但因員工說要保障自己權益，不給告
    訴人出貨等語，其指述縱屬實情，至少亦可證明被告確有通知告訴人去工廠出貨
    ，足認被告於倒閉後尚有企圖設法減少告訴人之損失；（四）被告之公司因週轉
    不靈而退票並結束營業後，尚有一個倉庫的原料遭海關查封，另一倉庫亦有成品
    在等情，業經證人甲○○證述屬實，而告訴人亦陳述在卷，足見被告所辯其係因
    東南亞金融風暴而致虧損等語，尚可採信，否則被告如係惡意倒閉，大可先行將
    所有原料、成品另行藏放或售出獲利，而非任由海關查封及通知告訴人前往處理
    ；（五）此外，復查無證據可證明被告二人有施以何種詐術使告訴人陷於錯誤之
    行為。是綜上所述，本件被告與告訴人既向有生意、金錢往來，被告公司又係因
    經濟不景氣而倒閉，被告於公司倒閉後又曾通知告訴人前往工廠出貨，又無證據
    可以證明被告二人有施用詐術之行為，因此本件應純係民事糾紛，被告二人之罪
    嫌尚有不足，應依法為無罪之諭知。
據上論結，應依刑事訴訟法第三百零一條第一項判決如主文。
中      華      民      國      九十      年      四      月    廿七    日
                                    臺灣屏東地方法院刑事第二庭
                                          法  官    吳永宋
右正本證明與原本無異。
對於本判決如有不服應於收受送達後十日內向本院提出上訴書狀上訴於台灣高等法院
高雄分院並按他造當事人之人數附具繕本。
                                          書記官   陳靖麗
中      華      民      國      九十      年      四      月    廿七    日


司法院資訊處製作；財團法人民間司法改革基金會備份。
